臺灣高等法院刑事判決
109年度上訴字第2971號
上  訴  人  臺灣桃園地方檢察署檢察官
被      告  謝浩文



上列上訴人因被告侵占案件，不服臺灣桃園地方法院108年度訴
字第299號，中華民國109年6月16日第一審判決（起訴案號：臺
灣桃園地方檢察署107年度偵字第2538號、107年度偵字第6132號
），提起上訴，本院判決如下：
    主    文
上訴駁回。
    犯罪事實
一、謝浩文自民國105年9月12日起至105年10月28日止，任職於
    桃園市○○區○○○路00號1樓國強保全股份有限公司（下稱國強
    公司），擔任國強公司竹北區經理，竟意圖為自己不法之所
    有，基於侵占之犯意，於105年10月間，受國強公司同事何
    明亮、何嘉韋(起訴書及原審判決誤載為何家韋部分，併予
    更正)、陳侑杰委託，併向國強公司預借其等薪資新臺幣（
    下同）1萬元、1萬元、7,000元後，僅分別交付5,000元予何
    明亮、3,000元予何嘉韋、5,000元予陳侑杰，而將所餘款項
    1萬4,000元侵占入己。嗣經何明亮、何嘉韋、陳侑杰向國強
    公司請領105年10月薪資，始悉上情。
二、案經國強公司告發由臺灣桃園地方檢察署檢察官偵查起訴。
　　理     由
壹、程序部分
一、本院審理範圍：
    本案被告被訴原審判決犯罪事實欄之行使偽造私文書、詐
    欺取財及業務侵占罪部分，業經原審審理結果，以被告犯行
    事證明確，分別予以論科，因公訴人及被告均未提出上訴因
    而確定。是本院審理範圍僅限於原審判決關於被告被訴犯罪
    事實欄之侵占罪部分予以審理，核先敘明。
二、證據能力：
    本件認定犯罪事實所引用之證據，皆無證據證明係公務員違
    背法定程序所取得，又檢察官、被告於本院審理時均同意作
    為證據（本院卷第73至75頁），復經審酌該等證據製作時之
    情況，尚無顯不可信與不得作為證據之情形，亦無違法不當
    與證明力明顯過低之瑕疵，且與待證事實具有關聯性，認為
    以之作為證據應屬適當，依刑事訴訟法第158條之4反面解釋
    及第159條之5規定，認均有證據能力。
貳、實體部分
一、認定犯罪事實之證據及理由：
    上揭犯罪事實，業據被告於偵查、原審準備程序、審理及本
    院審理程序中坦承不諱（105年度他字第7398號，下稱他卷
    ，第31、98至99頁；原審卷一第80頁；原審卷二第47、166
    、169頁；本院卷第76頁），核與證人何嘉韋於偵查中證述
    之情節大致相符（他卷第30至31頁），復有國強公司員工履
    歷表、現金借貸切結書、授權委託書在卷可憑（他卷第5、1
    0至12、14至16頁），足認被告之任意性自白與事實相符，
    堪以採信。從而，本件事證明確，被告犯行洵堪認定，應依
    法論科。
二、論罪：
(一)被告為犯罪事實欄行為後，刑法第335條第1項雖於108 年1
    2月25日修正公布，並於同年月27日生效施行，惟其條文僅
    將法定刑中之罰金，按修正前應適用之刑法施行法第1條之1
     第2項前段規定之倍數，予以調整換算明定其數額，故實質
    上並無修正，自無刑法第2條新舊法比較之問題，應逕適用
    裁判時法，合先敘明。
(二)核被告就犯罪事實欄一所為，係犯刑法第335條第1項之侵占
    罪嫌。被告以一行為同時侵占其為被害人何明亮、何嘉韋、
    陳侑杰持有之款項，侵害該3人之法益，屬一行為觸犯數罪
    名之想像競合犯，應從一重處斷。
三、維持原判、部分更正及駁回上訴之理由：
(一)原審以被告罪證明確，適用刑法第335條第1項、第55條、第
    41條第1項前段、刑法施行法第1條之1第1項等規定，並審酌
    被告正值壯年，為圖一己私利，不思以正途獲取財物，侵占
    何明亮、何嘉韋、陳侑杰向國強公司預借之薪資，所為實屬
    不該，惟念其犯後坦承犯行，尚見悔意，且已與國強公司達
    成調解，同意不再追究被告所涉犯行，有調解筆錄在卷可稽
    （原審卷二第57至58頁），兼衡其犯罪動機、目的、手段、
    素行、警詢中自承碩士畢業之智識程度、家庭經濟狀況勉持
    、所生危害等一切情狀，就犯罪事實欄所示侵占罪部分量
    處有期徒刑2月，並諭知以1千元折算1日之易科罰金折算標
    準。經核其認事用法，均無違誤，量刑亦稱妥適。另斟酌被
    告就犯罪事實所示犯行，獲有1萬4,000元犯罪所得，國強
    公司已受何明亮、何嘉韋、陳侑杰之委託，提起侵占告訴，
    有授權委託書3份在卷可佐（他卷第14至16頁），被告上開
    犯罪所得固未發還被害人等，然被告已與國強公司達成調解
    並依約如數賠償1萬7,000元(含原審判決犯罪事實欄之3,00
    0元)，有國強公司陳報狀在卷可稽（原審卷二第73至75頁）
    ，認若再予沒收、追徵被告之犯罪所得，容有過苛之虞，爰
    依刑法第38條之2第2項規定，不予宣告沒收，亦屬允當，應
    予維持。
(二)至原審判決認國強公司已先行給付被告侵占之各該款項予被
    害人何明亮、何嘉韋、陳侑杰乙節，因授權委託書(他卷第1
    4至16頁)上並無此部分事實之記載，另乏事證可資佐憑，原
    審判決誤將國強公司與原審判決犯罪事實欄所示告訴人陳
    人豪之處理情形(原審卷二第65頁，即國強公司先行給付3,0
    00元予陳人豪，以取得授權)，認作本案，而有誤會，惟此
    部分不影響全案情節及判決本旨，不構成撤銷之原因，更正
    如上，併予說明。
(三)檢察官提起上訴意旨略以：被告前於104年12月28日起至105
    年2月22日止間，因另案犯業務侵占罪，經臺灣桃園地方法
    院105年度審易字第1809號判決判處有期徒刑7月確定(下稱
    前案)，被告就本案犯罪事實欄之部分，雖未符合累犯之要
    件，然於行為時，前案業經臺灣桃園地方檢察署檢察官以10
    5年度偵字15353號案件起訴，被告竟於前案起訴後不到2個
    月，又再犯罪質相同之罪，足見被告劣習難改，原審僅判處
    有期徒刑2月，未能收警惕之效，似與量刑相當性原則未盡
    相符，請撤銷原判決，另為適當之判決等語。然查：
 1、刑之量定，為求個案裁判之妥當性，法律賦予法院裁量之權
    ，量刑輕重，屬為裁判之事實審法院得依職權自由裁量之事
    項，苟其量刑已以行為人之責任為基礎，並斟酌刑法第57條
    各款所列情狀，在法定刑度內，酌量科刑，如無偏執一端，
    致明顯失出失入情形，上級審法院即不得單就量刑部分遽指
    為不當或違法。
 2、查原審判決於量刑時，已依行為人之責任為基礎，審酌刑法
    第57條各款各款及前開所列情狀，依比例原則與平等原則等
    一般法律原則之支配，以期達成客觀上之適當性、相當性與
    必要性之價值要求；又行為人犯後悔悟之程度，是否力謀恢
    復原狀或與被害人達成和解，及其後是否能確實履行和解條
    件，以彌補被害人之損害，均攸關於法院判決量刑之審酌，
    且基於「修復式司法」理念，國家亦有責權衡被告接受國家
    刑罰權執行之法益與確保被害人損害彌補之法益，務必使二
    者間在法理上力求衡平。查被告於108年10月7日與國強公司
    成立調解，依約於108年11月15日如數匯款1萬7千元(除犯罪
    事實欄合計侵占之1萬4千元外，另含原審判決犯罪事欄之
    3千元)，有調解筆錄、國強公司刑事陳報狀各1份附卷可稽
    （原審卷二第57至58、73至75頁），國強公司亦陳明原諒被
    告本案犯行，不再予以追究等語（原審卷二第73頁），予以
    綜合考量，在法定刑度範圍內，詳予審酌科刑，經核原審量
    刑並無濫用量刑權限，亦無判決理由不備或其他輕重相差懸
    殊等違法或失當之情形，尚無違比例原則及罪刑相當原則，
    難認有何不當。檢察官執此為由提起上訴，為無理由。
據上論斷，應依刑事訴訟法第368條，判決如主文。
本案經檢察官李韋誠提起公訴、檢察官古御詩提起上訴，檢察官
鄭堤升到庭執行職務。
中　　華　　民　　國　　109 　年　　9 　　月　　10　　日
                  刑事第三庭    審判長法  官  張惠立
                                      法  官  張江澤
                                      法  官  劉兆菊
以上正本證明與原本無異。
不得上訴。
                                      書記官  陳佳微
中　　華　　民　　國　　109 　年　　9 　　月　　10　　日
附錄：本案論罪科刑法條全文　　　　　　　　　　　　　　　
中華民國刑法第335條
意圖為自己或第三人不法之所有，而侵占自己持有他人之物者，
處5年以下有期徒刑、拘役或科或併科3萬元以下罰金。
前項之未遂犯罰之。